臺灣高等法院交通事件裁定　　　　　　99年度交抗字第2127號
抗　告　人
即受處分人　邱金財
上列抗告人因違反道路交通管理處罰條例事件，不服臺灣板橋地
方法院所為中華民國99年10月27日99年度交聲字第3218號裁定（
原處分案號：北監自裁字第裁40-C00000000號裁決書），提起抗
告，本院裁定如下：
    主  文
抗告駁回。
    理  由
一、按汽機車駕駛人飲用酒類或其他類似物後其吐氣所含酒精濃
    度超過每公升0.25毫克或血液中酒精濃度超過百分之0.05以
    上者，不得駕車；又汽車駕駛人，駕駛汽機車經測試檢定酒
    精濃度超過規定標準者，處新台幣（下同）15000元以上6萬
    元以下罰鍰，並當場移置保管該汽車及吊扣其駕駛執照 1年
    ；另汽機車駕駛人經依前開規定吊扣駕駛執照，並於吊扣期
    間內再有前開情形者，處 6萬元罰鍰，並當場移置保管該汽
    機車及吊銷其駕駛執照；再汽車駕駛人，有第 35條第1項規
    定之情形者，應接受道路交通安全講習，道路交通安全規則
    第114條第2款、道路交通管理處罰條例第35條第1項第1款、
    第 3項前段、第24條第1項第2款分別定有明文。復按汽車駕
    駛人，因違反道路交通管理處罰條例及道路交通安全規則之
    規定，受吊銷駕駛執照處分時，吊銷其持有各級車類之駕駛
    執照；汽車駕駛人，曾依道路交通管理處罰條例第 35條第3
    項前段規定吊銷駕駛執照者，3 年內不得考領駕駛執照，道
    路交通管理處罰條例第 68條、第67條第2項前段分別定有明
    文。
二、原裁定意旨略以：抗告人即受處分人邱金財於民國99年9 月
    21 日 晚間10時30分許，駕駛車號8139-GS 號自用小客車，
    行經臺北縣泰山鄉○○路與中山路口，經警對其施以呼氣酒
    精濃度測試，其吐氣酒精濃度值達每公升0.35毫克，已超過
    不得駕駛汽車之酒精濃度標準，經原舉發機關臺北縣政府警
    察局新莊分局明志派出所執勤員警掣單舉發。嗣因抗告人於
    應到案日期前向原處分機關交通部公路總局臺北區監理所陳
    述意見，經原處分機關調查結果，仍認抗告人有前揭違規行
    為，且抗告人前因酒後騎乘機車違規，業遭吊扣汽車駕駛執
    照 1年，其於駕駛執照吊扣期間，復為本件酒後駕車之違規
    行為，故於 99年10月4日以北監自裁字第裁40-C00000000號
    裁決書，依道路交通管理處罰條例第35條第3項、第67條第2
    項及第24條第1項第2款規定，裁處抗告人罰鍰新臺幣（下同
    ）6萬元，吊銷駕駛執照，3年內不得重新考領，並應參加道
    路交通安全講習。抗告人聲明異議意旨雖以：抗告人前於96
    年1月31日因酒後騎乘機車違規遭舉發（酒駕單號C00000000
    號），故此次酒後駕駛小客車違規，不能認係於吊扣駕駛執
    照期間內再有同一違規行為云云。然原審調查結果，認抗告
    人未領有重型機車駕駛執照，僅持用小行車普通駕駛執照，
    於 96年1月31日酒後騎乘重型機車，前案處分機關未依道路
    交通管理處罰條例 67條第6項規定轉為裁罰抗告人在所規定
    最長吊扣期間內，不得考領重型機車駕照，而對抗告人裁處
    吊扣小型車普通駕駛執照 1年之處分，雖有違誤，然抗告人
    並未於法定期間提出異議或有所爭執，是該處分已生形式存
    續力，具構成要件效力，法院應受其拘束，將之視為既存事
    實，作為裁判之基礎。因認抗告人於前次酒駕致普通小型車
    駕駛執照遭吊扣期間內，再有駕駛汽車經測試檢定有酒精濃
    度超過規定標準之事實，原處分依道路交通管理處罰條例第
    35條第3項、第24條第1項第2款、第67條第2項等規定，裁處
    抗告人罰鍰6萬元，吊銷駕駛執照，3年內不得重新考領，並
    應參加道路交通安全講習，並無違誤，而裁定駁回異議。
三、抗告意旨略以：抗告人前於 96年1月31日酒後騎乘機車違規
    時，僅持有普通小型車駕駛執照，依道路交通管理處罰條例
    第 67條第6項之規定，應裁處抗告人於吊扣駕駛執照最長期
    間 1年內不得考領重型機車執照，詎竟裁處抗告人吊扣普通
    小型車駕駛執照一年（吊扣期間自98年9月23日至99年9月22
    日），顯係違法且具有重大明顯瑕疵之無效行政處分，是抗
    告人再於 99年9月21日酒後駕駛汽車違規，即不得以前次無
    效之行政處分為裁罰基礎，認抗告人於前述吊扣期間內再有
    酒後駕車經測試檢定酒精濃度超過規定標準之違規，而裁處
    抗告人罰鍰 6萬元並吊銷汽車駕駛執照。原裁定以先前明顯
    無效之行政處分為裁判基礎，於法有違，爰依法提起抗告云
    云。
四、經查：
（一）抗告人僅持有普通小型車駕駛執照，於96年1 月31日因酒
      後駕駛重型機車，經測試檢定酒精濃度超過規定標準，遭
      裁罰吊扣普通小型車駕駛執照1 年，吊扣期間自98 年9月
      23日起至99年9 月22日止等情，業經抗告人坦認無誤（見
      原審卷第5 頁），復有違規查詢報表、證號查詢汽車駕駛
      人、證號查詢機車駕駛人等資料附卷可參（見原審卷第10
      、12、13頁）。嗣抗告人於前述普通小行車駕駛執照吊扣
      期間，復於99年9 月21日因酒後駕駛8139-GS 號自用小客
      車，經測試檢定吐氣酒精濃度達每公升0.35毫克，而為警
      掣單舉發之事實，亦為抗告人所不爭，並有臺北縣政府警
      察局舉發違反道路交通管理事件單存卷可查（見原審卷第
      7 頁參照），此部分事實殆無疑義。
（二）抗告人雖辯稱：其前於96年1 月31日酒後騎乘機車違規時
      ，僅持有普通小型車駕駛執照（當時未領有重型機車駕駛
      執照），依道路交通管理處罰條例第67條第6 項之規定，
      應裁處抗告人於吊扣駕駛執照最長期間1 年內不得考領重
      型機車執照，詎前案處分機關竟裁處抗告人自98年9 月23
      日至 99年9月22日吊扣普通小型車駕駛執照一年，顯係違
      法且具有重大明顯瑕疵之無效行政處分，是抗告人再於99
      年 9月21日酒後駕駛自用小客車違規，即不得以前次無效
      之行政處分為裁罰基礎，認抗告人於前述吊扣期間內再有
      酒後駕車經測試檢定酒精濃度超過規定標準之違規，而裁
      處抗告人罰鍰 6萬元並吊銷汽車駕駛執照云云。然按行政
      處分具有重大明顯之瑕疵者，無效；又無效之行政處分自
      始不生效力，行政程序法第111條第7款、第110條第4項定
      有明文。且行政程序法第 111條就行政處分之無效原因，
      採重大明顯瑕疵說，第1至6款是重大明顯瑕疵之例示，第
      7 款則為重大明顯瑕疵之概括規定。所謂「重大明顯」，
      係指其瑕疵之程度，不但重大，且如同寫在額頭上，任何
      人一望即知。如果其瑕疵非重大，或非明顯，即難指該行
      政處分為無效（最高行政法院95年度裁字第1444號裁定要
      旨參照）。此乃考量行政處分為國家意志力之表現，與私
      人之法律行為略有不同，為了維護法安定性、國家公益，
      認違法行政處分不應如民事之法律行為一律無效，僅在具
      有重大明顯瑕疵之情形下，方認為無效，行政程序法第11
      1 條乃將明顯重大瑕疵理論加以法定化。經查，前案處分
      機關就抗告人僅持有普通小型車駕駛執照（未領有重型機
      車駕駛執照），於 96年1月31日酒後騎乘機車違規，裁處
      吊扣抗告人普通小型車駕駛執照一年之處分，與95年3月1
      日修正施行之道路交通管理處罰條例第68條修正意旨容有
      未合一節，雖為原裁定所是認，然前案處分縱有抗告人所
      指之瑕疵，惟查該前案裁處內容關涉道路交通管理處罰條
      例第35條第3項、第68條、第67條第6項之法律解釋，並非
      不待審認、一望即知有瑕疵（明顯性），且該前案處分之
      作成，未有不具程序正當性之情形（重大性），實難認所
      指前案行政處分瑕疵已達重大、明顯而無效之程度。參以
      ：抗告人未就前案處分於法定期間內到案陳述意見或聲明
      異議等情，為抗告人所不爭，原審因認前案之吊扣駕駛執
      照處分並非無效行政處分，仍具構成要件效力，而以之為
      裁判基礎，以抗告人於前次酒駕之汽車駕駛執照遭吊扣期
      間，復為本件酒後駕車違規行為，維持原處分機關依道路
      交通管理處條例第 35條第3項規定所為之裁罰，並無違誤
      。
五、綜上所述，抗告人於普通小型車駕駛執照遭吊扣期間，復於
    前開時、地，因酒後駕駛自用小客車，經測試檢定酒精濃度
    超過規定標準之事實，洵堪認定。原審以原處分機關依道路
    交通管理處罰條例第35條第3 項、第24條第1 項第2 款、第
    67條第2 項等規定，裁處抗告人罰鍰6 萬元，吊銷駕駛執照
    ，3 年內不得重新考領駕駛執照，並應參加道路交通安全講
    習，核無不合，裁定駁回抗告人之聲明異議，並無違誤。抗
    告人徒執前詞，提起抗告，為無理由，應予駁回。
據上論斷，應依修正道路交通案件處理辦法第25條、刑事訴訟法
第412 條，裁定如主文。
中    華    民    國   100    年    1     月    31    日
              刑事第二十四庭審判長法  官  李錦樑
                                  法  官  陳恆寬
                                  法  官  朱瑞娟
以上正本證明與原本無異。
不得再抗告。
                                  書記官  郭家慧
中    華    民    國   100    年    2     月    8     日